臺灣高雄地方法院刑事判決　　　　　　　　　　　　　　九十一年度訴字第七九號
　　公　訴　人　臺灣高雄地方法院檢察署檢察官
　　被　　　告　甲○○
　　選任辯護人　周春來律師
　　　　　　　　周元培
　　　　　　　　陳里己
右列被告因懲治走私條例案件，經檢察官提起公訴（九十一年度偵字第七一三七號）
，本院判決如左：
    主  文
甲○○無罪。
    理  由
一、公訴意旨略以：被告甲○○係鑫百豪股份有限公司負責人，基於私運管制物品進
    口之犯意，於民國九十年一月間，向大陸地區廣東省南海市樵東陶瓷有限公司，
    購買屬於尚未開放准許間接進口之大陸物品未上釉瓷磚共三千五百二十箱（完稅
    價格為新台幣一百五十四萬三千六百九十五元），委由輪船以五只貨櫃裝載運輸
    上開大陸地區生產瓷磚，於九十年一月十八日運抵高雄港六十三號碼頭貨櫃集中
    查驗區等侯開櫃查驗，甲○○於同日再委由不知情之喬貿報關有限公司向財政部
    高雄關稅局投單報驗，並在進口報單上虛報產地為印尼（進口報單
    BD\90\U134\0016號），嗣於九十年一月十八日，經高雄關稅局發現貨上貼有「
    南海市樵東陶瓷有限公司成品倉存卡」，並經高雄關稅局「進口貨品原產地認定
    小組」查驗，認定上開瓷磚為大陸物品，而查獲上情。因認被告涉犯懲治走私條
    例第二條第一項之私運管制物品進口逾公告數額罪嫌云云。
二、按犯罪事實應依證據認定之，無證據不得推定其犯罪事實，又不能證明被告犯罪
    者，應諭知無罪之判決，刑事訴訟法第一百五十四條、第三百零一條第一項分別
    定有明文。又認定被告有罪之事實，應憑證據，如未能發現相當之證據，或證據
    不足以證明，自不能以推測或擬制之方法以之為裁判基礎；且認定事實所憑之證
    據，其為訴訟上之證明，須達於通常一般之人均不致有所懷疑而得確信者，始得
    據為有罪之認定，倘其證明尚未達到此一程度，而有合理懷疑存在時，尚難為有
    罪之認定基礎；茍積極之證據不足以為被告事實之認定，即應為被告有利之認定
    ，更不必有何有利之證據，此有最高法院四十年台上字八六號、七十六年台上字
    四九八六號判例足資參照。
三、公訴人認被告涉犯懲治走私條例第二條第一項之私運管制物品進口逾公告數額罪
    嫌，係以本件查獲之進口瓷磚其貨上所貼之南海市樵東陶瓷有限公司成品倉存卡
    上所登錄之型號、色號、尺碼、箱數均與實際來貨相符，且卡上所標示之數量七
    ０四箱，亦與被告於進口報單上申報之數量三五二０箱除以五只貨櫃＝七０四箱
    之數量恰相符合，亦據高雄關稅局查驗人員於本件進口報單上載明，復有該進口
    報單、該局八十九年十一月十六日高普中字第九０００二四三五號函附之「進口
    貨品原產地認定小組」第三十三次會議紀錄一份在卷可憑，因此，本件顯然不可
    能係印尼公司將該公司購自大陸之貨品誤裝，否則被告申報之數量豈有與上開大
    陸樵東陶瓷有限公司成品倉存卡上所標示相符之理，本件係被告向南海市樵東陶
    瓷有限公司購買進口應堪認定等語，資為論據。
四、惟訊據被告甲○○堅決否認有右揭犯行，辯稱：伊係向印尼「ＥＶＥＲ」公司訂
    購瓷磚，該批被查獲之瓷磚係大陸賣給印尼公司的，經向該公司查詢始知係印尼
    公司之工人誤裝所致，伊不知情等語。經查：
  按懲治走私條例第二條所稱「管制物品及其數額」，由行政院公告之，係同條例
    第二條第四項所明定，行政院並據此以七十九年度臺財字第六一八一號函公告「
    懲治走私條例公告管制物品項目及其數額」丙項第四款之完稅檟格不得超過十萬
    元之規定，而該丙項係就匪偽物品（係指匪偽生產、製造、加工等之物品，有匪
    偽文字、圖案之標誌，或雖無匪偽文字或圖案之標誌而經鑑定確係匪偽之物品者
    屬之）之管制數額明白規定，並就丁項規定自淪陷區私運物品進入本國自由地區
    以超過十萬元或重量達一千公斤為管制進出口物品論。又行政院雖已於九十年十
    一月二十九日，以臺九十財字第０六六五八九號函令公告刪除「管制物品項目及
    其數額」之丙項第四款及丁項，惟按刑法第二條所謂之「法律」變更及刑事訴訟
    法第三百零二條第四款所謂犯罪後之「法律」，均係指有關刑罰之法律變更而言
    ，刑罰法令以外之法律變更及事實變更，均非此處之法律變更，自無上開刑事法
    規之適用。行政院關於管制物品之變更公告，屬行政上為適應當時情形所為之事
    實變更，並非有關刑罰之法律有所變更，是其效力自僅及於公告以後之行為，而
    無溯及既往之效力，從而，被告於公告以前私運大陸地區產製品進口逾公告數額
    之行為，自仍有懲治走私條例第二條第一項規定之適用（司法院大法官解釋第一
    ０三號可資參照），自甚明確。
  證人即高雄關稅局關員高坤虎證稱：海關並未接獲密報，只是例行抽查，伊等在
    五貨櫃（下稱系爭貨櫃），總共找到一張南海市樵東陶瓷有限公司成品倉存卡，
    在上面那層發現的，依倉存卡之記載，與裝載磁磚之木箱上所標示之色號、尺碼
    一樣等語。並經財政部關稅局「進口貨品原產地認定小組」於九十年二月七日召
    開會議決定，以本件查獲之進口瓷磚其貨上所貼之南海市樵東陶瓷有限公司成品
    倉存卡上所登錄之型號、色號、尺碼、箱數均與實際來貨相符，且卡上所標示之
    數量七０四箱，亦與被告於進口報單上申報之數量三五二０箱除以五只貨櫃＝七
    ０四箱之數量恰相符合，此有該局八十九年十一月十六日高普中字第九０００二
    四三五號函附之「進口貨品原產地認定小組」第三十三次會議紀錄一份在卷可憑
    ，足見系爭貨櫃所裝載之未上釉瓷磚，確為大陸產製無訛。
  然證人即萬海航運公司之職員江明潔證陳：「我們的船都有航線，貨櫃到達不同
    港口會做更正，本件五只貨櫃是從雅加達直接裝船回高雄，沒有經過香港，我們
    的船有經過香港，但是貨櫃沒有」等語，此亦有貨櫃功能表（即港口紀錄）、產
    地證明附卷可憑，堪認系爭五只貨櫃確係從印尼雅加達直接運抵高雄港。再據證
    人江明潔所證：「（問：提單如何製作？）從出口地接到出口商委託，我們發給
    他一張號碼，確定艙位、據出口商給我們的指示符合當地海關要求的文件、船名
    、航次、貨物內容、重量、收貨人、物品名稱等製作出大提單」、「大提單是正
    本的提單，會寄交出貨人，由出貨人寄給收貨人，收貨人根據大提單到船公司繳
    款，換取小提單，小提單上不會記載倉庫號碼，上面有倉號、貨櫃號碼、貨櫃封
    條號碼、船舶呼號、海掛等。報關行根據小提單、放行通知單去貨櫃場提貨。貨
    櫃是由船公司送到貨櫃場的」等語；證人即喬貿報關有限公司負責人乙○○亦證
    稱：「印尼給貨主一張裝貨證明，就是提貨單，貨主將文件給我們，我們根據文
    件報關，裡面有提貨單，提貨單由船公司換小提單之後，再附上貨主提供的買賣
    發票、產地證明，才可以報關」等語；則「進口報單」上所載各項資料，均係由
    出口商提供，而本件被告公司根據出口商所提供之資料、發票等報關，進口報單
    與發票所記載進口瓷磚之型號，均係「６ＪＰ１２２」，此有進口報單、發票各
    乙紙在卷可按，即與高雄關稅局人員在系爭貨櫃內取出之倉存卡上所載型號「６
    ＥＪＰ１２２」，並不完全相同，參以系爭貨櫃係自直接印尼運抵高雄港之情，
    準此，尚查無實證足認被告即係向南海市樵東陶瓷有限公司購買本件瓷磚，則被
    告辯稱：伊所購買瓷磚之型號是「６ＪＰ１２２」，並非「６ＥＪＰ１２２」，
    應是印尼工人裝錯，伊並未向南海市樵東陶瓷有限公司購買資磚等語，並非不可
    採信。
  又證人即鑫百豪股份有限公司張簡振晁亦到庭結證稱：伊到「ＥＶＥＲ」公司之
    新加坡總公司所訂購五貨櫃之磁磚是型號「６ＪＰ１２２」號等語明白。則不能
    僅以系爭貨櫃所裝未上釉磁磚是大陸產製，且在貨櫃內查獲倉存卡之色號、尺碼
    與進口報單、發票上所載相同，即置其型號並不相同於不論，逕推論被告即而有
    私運管制物品進口逾公告數額之主觀犯意。此外，復查無其他積極證據足以證明
    被告確有公訴人所指訴之犯行，自屬不能證明被告犯罪，應為被告無罪之諭知。
據上論斷，應依刑事訴訟法第三百零一條第一項，判決如主文。
中      華      民      國      九十一      年      八    月    十九    日
                                  臺灣高雄地方法院刑事第一庭
   法  官    郭佳瑛
右正本證明與原本無異。
如不服本判決，應於判決送達後十日內，向本院提出上訴狀。
                                      書記官    王美玲
中    華    民    國      九十一      年      八      月      二十      日
